【裁判字號】    98,交聲,851
【裁判日期】    980909
【裁判案由】    交管條例聲異
【裁判全文】
臺灣板橋地方法院交通事件裁定        98年度交聲字第851 號
原處分機關  交通部公路總局臺北區監理所板橋監理站
異  議  人
即受處分人  乙○○
上列受處分人因違反道路交通管理處罰條例案件，對於交通部公
路總局臺北區監理所板橋監理站於民國98年3 月20日所為之處分
（原處分案號：板監裁字裁41－C00000000 號），聲明異議，本
院裁定如下：
    主  文
原處分撤銷。
乙○○汽車駕駛人，行經有燈光號誌管制之交岔路口闖紅燈，處
罰鍰新臺幣壹仟捌佰元，並記違規點數點。
    理  由
一、原處分機關略以：異議人即受處分人乙○○於民國97年5 月
    12日19時42分許，騎乘車號CHL －180 號重型機車，行經臺
    北縣新莊市○○路與中信街交岔路口時，因「駕車行經有燈
    光號誌管制之交岔路口闖紅燈」之違規，為臺北縣政府警察
    局新莊分局中平派出所執勤警員攔停後，填掣北縣警交字第
    C00000000 號違反道路交通管理事件通知單（以下簡稱上開
    舉發通知單）當場舉發，嗣經原處分機關依道路交通管理處
    罰條例第53條第1 項裁處罰鍰新臺幣（下同）4500元，並依
    同條例第63條第1 項第3 款（裁決書漏載第1 項第3 款）規
    定記違規點數3 點。
二、聲明異議意旨略以：異議人於上開時、地騎乘機車左轉，當
    時燈號已轉換為綠燈，但警員卻認定係紅燈，異議人當時向
    警員說明，惟警員仍執意開單舉發。嗣異議人不服而至監理
    站提出陳述書，數日後再與承辦人甲○○確認申訴結果，經
    該承辦人告知查無資料，認為可能申訴過關而無須受罰可結
    案；惟異議人卻於98年3 月20日收到監理站裁決書認定異議
    人有闖紅燈之違規，且須加重處罰。異議人深感不服，為何
    沒有違規卻被開單，且申訴結果經告知無須處罰，嗣後又收
    到裁決書並加重處罰云云。
三、按道路交通管理處罰條例所謂「車輛」，係指在道路上以原
    動機行駛之汽車（包括機器腳踏車）或以人力、獸力行駛之
    車輛，該條例第3 條第8 款定有明文。次按汽車駕駛人，行
    經有燈光號誌管制之交岔路口闖紅燈者，處新臺幣1,800 元
    以上5,400 元以下罰鍰；又汽車駕駛人駕駛汽車違反道路交
    通管理處罰條例第53條規定者，除應依該條所規定之罰鍰處
    罰外，並記違規點數3 點，道路交通管理處罰條例第53條第
    1 項、第63條第1 項第3 款分別有明文規定。
四、經查：異議人於97年5 月12日19時42分許，騎乘車號CHL －
    180 號重型機車，行經有燈光號誌管制之臺北縣新莊市○○
    路與忠信街交岔路口時，因「駕車行經有燈光號誌管制之交
    岔路口闖紅燈」之違規，為警當場攔停舉發之事實，有上開
    舉發通知單1 紙、臺北縣政府警察局新莊分局97年6 月20日
    北縣警新交字第0970025550號函1 份在卷可考。雖異議人辯
    稱：伊左轉當時燈號已轉換為綠燈云云。惟查，證人即於現
    場值勤之警員黃宗揚、梁書朋於本院訊問時均具結證稱：當
    時我們是執行守望勤務，當我們要返回派出所，沿中原路往
    中山路方向行駛，行進在異議人的正後方，距離異議人機車
    約30公尺左右，發現異議人在中原路、中信街口紅燈左轉，
    我們就追過去，約在中信街89巷附近將異議人攔停，我們有
    告知異議人紅燈左轉，並請異議人提出證件以掣單舉發，當
    時並沒有發生爭執等語綦詳（詳見本院98年5 月21日訊問筆
    錄），且互核其等二人證述情節相符，並提出其繪製異議人
    違規當時之行進路線暨號誌位置之平面圖1 份、舉發違規地
    點道路狀況照片11幀以佐其說。酌以證人黃宗揚、梁書朋均
    係執勤員警，且異議人陳稱其與2 位警員均不認識，足見證
    人黃宗揚、梁書朋與異議人間並無任何仇隙，衡情渠等自無
    恣意誣攀異議人之理，則渠等本於維護交通秩序、安全職責
    所為之舉發，並到庭具結後就渠等親眼目擊之經過而為上開
    證述，應堪採為憑信，是以，異議人所辯其並無紅燈左轉之
    違規云云，應係事後卸責之詞，並無足採。另異議人辯稱：
    伊提出申訴後，有再與承辦人甲○○確認申訴結果，經該承
    辦人告知查無資料，認定可能申訴成功而無須受罰云云。然
    查，證人即時任臺北區監理所板橋監理站承辦人甲○○於本
    院訊問時具結證稱：異議人確實有於97年5 月27日提出陳述
    書，伊收到陳述書後，就發函舉發機關查證，嗣於97年6 月
    23 日 收到舉發機關函覆，並看到副本有寄送異議人，伊就
    依一般受理申訴案件程序將此案簽結，然後就沒有再有後續
    的處理，也沒有再跟異議人聯繫，一般受理申訴案件，係有
    一定的處理程序；且承辦人收到民眾申訴或陳述書時，都會
    在電腦上登載並註記何時申訴及文號，若收到舉發機關函覆
    資料，亦會在電腦上登載註記；伊應該不會在沒有收到舉發
    機關函覆資料情形下，即向異議人說交通違規案件不用處罰
    了，而伊實在不記得異議人事後有打電話來詢問之情事等情
    綦詳（詳見本院98年5 月21日訊問筆錄），酌以證人甲○○
    係交通違規業務監理人員，其與異議人間並不相識，自無任
    何怨隙可言，衡情鮮有無故虛捏之理，則其已到庭具結後就
    其親自處理本案申訴之經過而為上開證述，應堪採為憑信。
    是以，異議人所辯承辦人告知異議人申訴成功而無須受罰云
    云，容有誤會，尚無足採。且縱果如異議人所言，其確有前
    揭向監理機關承辦人員提出陳述書申訴之經過，惟此與異議
    人有無行經有燈光號誌管制之交岔路口闖紅燈之違規事實認
    定無涉，附此敘明。
五、綜上，本件違規事證已臻明確，異議人於上開時、地，騎乘
    上開機車行經有燈光號誌管制之交岔路口闖紅燈之違規事實
    應堪認定。惟查，本件舉發違反道路交通管理事件通知單所
    記載之應到案日期為「97年5 月27日前」，業據上開舉發通
    知單記載甚明，有該舉發通知單影本1 件附卷可稽，而異議
    人已於97年5 月27日向原處分機關出具交通違規案件陳述書
    ，亦有附於該陳述書影本上之台北區監理所板橋監理站交通
    違規裁決收文章印文1 枚在卷可憑，足證異議人之申訴並未
    逾應到案期限，則依前開道路交通管理處罰條例第53條第1
    項規定及違反道路交通管理事件統一裁罰基準表所示，原處
    分機關依法理應裁罰異議人最低罰鍰即1,800 元，是以，原
    處分機關竟裁罰異議人最高罰鍰4,500 元，即有未洽。本件
    異議意旨雖無理由，惟原裁決處分既有前揭違誤，自應予撤
    銷，並依道路交通管理處罰條例第53條第1 項、第63條第1
    項第3 款及違反道路交通管理事件統一裁罰基準表，自為裁
    定裁罰異議人如主文第2 項所示，以資適法。
六、依道路交通管理處罰條例第87條第2 項、道路交通案件處理
    辦法第20條前段，裁定如主文。
中    華    民    國    98    年    9     月    9     日
                      交通法庭  法  官  林淑婷
上列正本證明與原本無異。
如不服本裁定，應於裁定送達後五日內敘明抗告理由，向本院提
出抗告狀。
                                書記官  莊川億
中    華    民    國    98    年    9     月    10    日


司法院資訊處製作；財團法人民間司法改革基金會備份。
